臺灣屏東地方法院刑事判決　　　　　　　　　　　　　九十三年度訴字第五七六號
　　公　訴　人　臺灣屏東地方法院檢察署檢察官
　　被　　　告　甲○○　男　三.
　　　　　　　　戊○○　男　二.
　　　　　　　　乙○○　男　四.
　　右二人共同
　　指定辯護人　本院公設辯護人　丙○○
右被告因強盜等案件，經檢察官提起公訴（九十三年度偵字第三一一０號）及追加起
訴（九十三年度偵字第三一一０號）本院判決如左：
    主  文
甲○○結夥三人以上，毀壞安全設備竊盜，累犯，處有期徒刑拾月。
戊○○結夥三人以上，毀壞安全設備竊盜，因脫免逮捕，當場施以強暴，處有期徒刑
柒年陸月，褫奪公權肆年。
乙○○結夥三人以上，毀壞安全設備竊盜，因脫免逮捕，當場施以強暴，處有期徒刑
柒年拾月，褫奪公權肆年。
    事  實
一、甲○○曾於民國八十八年間因違反毒品危害防制條例案件，經本院判處有期徒刑
    一年，上訴後，經台灣高等法院高雄分院駁回上訴確定，於九十一年八月十四日
    執行完畢，猶不知悔改。
二、甲○○、戊○○與乙○○三人因檳榔價格上揚，有利可圖，乃基於意圖為自己不
    法所有之犯意聯絡，本於竊盜之意思，於九十三年六月十九日十一時四十分許，
    由乙○○騎乘車牌號碼ＯＯＲ─九０六號之重型機車附載戊○○，甲○○則獨自
    騎乘車牌號碼ＦＺＶ─八一六號重型機車，一同前往丁○○所有之坐落屏東縣高
    樹鄉○○村○○道路旁之檳榔園。甲○○、戊○○、乙○○因見該檳榔園四周均
    檳榔園之網狀鐵絲網推倒毀壞後進入檳榔園內，由甲○○攀爬檳榔樹以徒手竊取
    檳榔一芎（價值約新台幣六千元）得逞，而乙○○、戊○○二人則在場把風，監
    視動靜，以利甲○○順利行竊。適檳榔園主人丁○○手持木棍一支巡視檳榔園時
    發現，乃向戊○○、甲○○、乙○○三人喝稱：「不要偷檳榔」等語，戊○○、
    甲○○、乙○○三人聞聲本擬逃離現場，惟甲○○遭丁○○捉住並持木棍毆打，
    此時乙○○、戊○○二人見狀，為使甲○○能脫免遭人逮捕，竟基於傷害人身體
    之犯意聯絡，共同趨前由戊○○徒手強行抓住丁○○手部及肩膀並扭打在地，而
    乙○○則趁此機會以現場所拾得之客觀上足供做為兇器使用之柴刀一支朝丁○○
    之頭部猛砍二下，丁○○受此強暴行為因而受有頭部二處深刀傷（分別為六Ｘ二
    公分及四Ｘ二公分）、輕微腦震盪、二膝擦傷及左手姆指扭傷等傷害，甲○○因
    此得以逃離現場脫免逮捕，戊○○及乙○○亦乘隙攜帶竊得之檳榔一芎逃離，乙○○則將前開柴刀一支攜至其友人位於高樹鄉東興村永豐巷二十七號大門前右側
    鞋櫃旁置放。嗣為警循線於九十三年六月二十日八時三十分許，在屏東縣高樹鄉
    ○○路四十四之一號前查獲戊○○，另於同日十一時許，在屏東縣九如鄉○○路
    一四八巷九十號查獲甲○○，而於同日十三時許，在屏東縣高樹鄉東興村永豐巷
    二七號前查獲乙○○，警方並在該處大門前右側鞋櫃旁扣得前開柴刀一支。
三、案經由屏東縣警察局里港分局報請及丁○○訴由臺灣屏東地方法院檢察署檢察官
    偵查起訴及檢察官追加起訴。
    理  由
一、訊據被告甲○○坦承有竊盜犯行，被告戊○○承認有於前開時地抓住被害人丁○○手部之事實，被告乙○○則坦承有於前述時地持現場所拾得之柴刀一支朝被害
    人丁○○頭部猛砍二下等情。但被告甲○○矢口否認有結夥三人毀壞鐵絲網之加
    重竊盜犯行，戊○○、乙○○二人亦否認有結夥三人以上竊盜因脫免逮捕而施強
    暴等犯行。被告甲○○辯稱：「當時被告戊○○、乙○○二人騎在前面，我在後
    面，經過案發現場，我就爬上鐵絲網，並跳上鐵絲網旁之檳榔樹上採檳榔，被害
    人丁○○就過來打我，並將我壓在地上，被告戊○○、乙○○發現我未跟上，就
    回頭找，見我被壓在地上，便前來搭救，被告戊○○、乙○○二人並不知道我要
    偷檳榔，亦未把風」云云。被告戊○○辯稱：「我是看到被告甲○○被丁○○毆
    打，要去救被告甲○○，我不是去偷東西，亦不知道被告甲○○去偷東西被打，
    我僅抓住丁○○的手而已，並未毆打丁○○」云云。被告乙○○則辯稱：「我並
    未與被告甲○○一起偷檳榔，我與被告戊○○共騎一部機車，被告甲○○獨自騎
    一部機車，其等約好要一起去吃飯，經過檳榔園後沒多久，因發現被告甲○○未
    跟上來，就回頭找被告甲○○，結果見到被告甲○○被丁○○毆打，我與被告戊○○便過去阻止丁○○，為阻止丁○○再次毆打甲○○，才隨手拾起柴刀以刀背
    打丁○○頭部，之後我與被告戊○○就跟著跑走了，我不知道被告甲○○去偷檳
    榔」云云。經查：
  (一)被告甲○○、戊○○、乙○○於上述時間前往被害人徐廷雄所有檳榔園，由甲○○下手竊取檳榔，戊○○、乙○○二人則在旁監視把風等事實，已據被告甲○○
    於警詢及偵查中時供稱：「我是於九十三年六月十九日上午十一時四十分許，在
    高樹鄉○○村○○道路旁檳榔園內偷檳榔」、「是我出手偷檳榔，我偷了一芎」
    等語（見警卷第十八頁、偵查卷第十四頁），被告戊○○於警詢及偵查中供稱：
    「本來只要過去看看有無檳榔，有看到檳榔就下來行竊，我有行竊一次即被查獲
    」、「我擔任把風，偷了一芎檳榔，我捉住丁○○之手及肩膀」等語（見警卷第
    二十六頁、第二十七頁、偵查卷第十一頁），另被告乙○○於警詢中供稱：「我
    騎車牌號碼ＯＯＲ─九０六號之三陽黑色重機車前往檳榔園行竊，行竊時持刀殺
    傷園主丁○○」、「我擔任把風，當時我在當地撿了一支柴刀，偷了一芎檳榔」
    等語（見警卷第九頁、偵查卷十七頁），核與被害人丁○○所述其發現被告三人
    在園內行竊檳榔，並遭被告戊○○捉住，被告乙○○持柴刀砍其頭部等事實大致
    相符，並有贓物領據、驗傷單附卷及柴刀一支扣案可佐，被告三人於警偵訊中並
    未受何強暴、脅迫之情形，綜合其三人所供，並無矛盾之處，應認其自白與事實
    相符合而可採信。
  (二)被告甲○○事後改稱：「僅我一人行竊，我是爬上鐵絲網上再攀爬靠鐵絲網之檳
    榔樹上行竊檳榔，且戊○○、乙○○二人不知情」云云，被告戊○○亦改稱：「
    我是看到被告甲○○被丁○○毆打，要去救被告甲○○，並不知道被告甲○○去
    偷檳榔」云云。被告乙○○亦改稱：「我們約好要去吃東西，後來回頭看甲○○
    被被害人丁○○打，才去救他」云云。惟查：該檳榔園四周圍有鐵絲網且大小門
    均有上鎖等情，已據證人即被害人丁○○於本院審理時證述明確（見本院卷第一
    ０五頁、第一０六頁），並有其提出之現場照片四幀可證，由卷附之檳榔園鐵絲
    網照片四幀觀之，該鐵絲網之高度與檳榔樹上之檳榔位置仍有相當距離，且檳榔
    樹係在鐵絲網內，若以攀爬上鐵絲網在爬上約一樓高之檳榔樹徒手摘取檳榔並非
    易事，倘被告三人確係約好一起去吃東西，且分乘兩部機車前往，被告甲○○豈
    會僅因臨時起意想吃檳榔即置被告戊○○、乙○○二人不顧，甘冒遭檳榔園主人
    發現而被追捕之風險，且大費周章獨自停車爬上檳榔樹上竊取檳榔，顯與常情有
    違。再參以被告戊○○、乙○○二人於警偵訊中已供述其等一同前往行竊，當時
    係擔任把風工作等情，足見被告戊○○、乙○○所辯其等係約好要去吃東西，並
    未竊取檳榔云云，顯係事後卸責之詞，殊無可採。而被告甲○○所辯係其一人竊
    取檳榔，被告戊○○、乙○○二人並不知情云云，則係迴護被告戊○○、乙○○
    二人之詞，亦無可採。
  (三)又被告三人將被害人丁○○所有檳榔園之鐵絲網推倒之事實，業據被害人丁○○
    於本院審理時指訴甚詳（見本院卷第一０六頁），並有現場照片四幀在卷可憑，
    且被害人丁○○所有之檳榔園四周均以網狀鐵絲網圍起，檳榔樹均在鐵絲網內，
    檳榔園之大小門均已上鎖之事實，已如前述，另依卷附之現場照片四幀可知，該
    檳榔園之鐵絲網係以金屬管為柱而以網狀鐵絲網圍起，雖可防盜，但並非不可徒
    手推倒，且攀爬時不易施力，亦難以站立於鐵絲網之上緣，故被告三人為能順利
    進入檳榔園行竊及得手後可方便逃離現場，不必一再攀爬鐵絲網，而將該檳榔園
    之鐵絲網推倒，應無疑義。被告甲○○於本院審理時辯稱其係先爬上鐵絲網上緣
    ，再爬上靠鐵絲網旁檳榔樹竊取檳榔云云，顯係卸責之詞，並無可採。
  (四)被告三人竊取被害人丁○○所有之檳榔一芎被發現後擬逃離現場，惟被告甲○○
    遭持木棍之被害人丁○○抓住並壓倒在地，被告戊○○、乙○○為使其等三人能
    脫免逮捕，遂由被告戊○○抓住被害人丁○○手部及肩膀，並由被告乙○○持現
    場所拾得之柴刀一把朝被害人丁○○頭部猛砍二下，被害人丁○○因而受有頭部
    二處深刀傷（分別為六Ｘ二公分及四Ｘ二公分）、輕微腦震盪、二膝擦傷及左手
    姆指扭傷之傷害等情，已據被告三人於警詢及檢察官初訊時供承明確，已如前述
    ，並有聖恩內科醫院診斷證明書一紙、丁○○受傷照片八幀在卷可參，被害人丁○○雖持木棍，但僅單獨一人，勢單力薄，被告戊○○竟抓住被害人丁○○使其
    無法抵抗而由被告乙○○以柴刀猛砍頭部二次，顯係急於脫免逮捕之舉，益證被
    告三人係行竊後為被害人丁○○發現，為脫免逮捕，而對被害人丁○○施以強暴
    無疑，被告三人空言否認，委無足採。被告戊○○雖於本院審理時辯稱：僅抓丁○○之手而已，被告乙○○亦稱：伊係以刀背打被害人丁○○之頭部云云。惟被
    告戊○○確有抓被害人丁○○之手及肩膀已據其於警偵訊中供述至詳，況僅抓住
    手尚不足壓抑對方之行動能力，故其係抓住手及肩膀以壓抑被害人丁○○之行動
    能力，較符常情，其辯稱僅抓住手而已，不可採信。另依卷附聖恩內科醫院診斷
    證明書所載，被害人之傷勢除兩膝擦傷及左手拇指扭傷外，其主要傷勢均在頭部
    ，又被害人丁○○頭部之傷勢為深刀傷，而非撕裂傷，顯為利刃所造成，被告乙○○辯稱係以刀背毆擊，亦無可採。
  (五)另告訴人丁○○雖於本院審理時指稱：當時被告三人都在偷割檳榔，被告三人都
    有拿刀子，被告乙○○拿柴刀，其他二人持割檳榔的刀，被告三人均有打我等語
    （見本院卷第一零二頁至第一零六頁），惟被害人丁○○所受之傷害，除頭部為
    刀傷外，僅兩膝擦傷及左手拇指扭傷，倘被告三人均持刀，則被害人丁○○人單
    勢孤，於此情形下，其傷勢應不可能僅有頭部刀傷而已，其兩膝擦傷及左手拇指
    扭傷，應係被被告戊○○抓住發生扭打所致，另頭部刀傷係遭被告乙○○持柴刀
    砍傷，已極明確，被害人丁○○前開指述，應係誇大之詞，尚難採信。
  (六)綜上所述，被告三人前開所辯均不足採信，本件事證明確，被告犯行應堪認定。
二、按檳榔園之鐵絲網，依社會通常觀念，乃在於防止外人入內行竊之用，具有防盜
    效果，自屬安全設備，被告甲○○夥同被告戊○○、乙○○將部分鐵絲網予以推
    平毀壞並入內行竊，核被告甲○○所為，係犯刑法第三百二十一條第一項第二款
    、第四款之結夥三人以上，毀壞安全設備之加重竊盜罪，公訴人未認其有毀壞安
    全設備之情形，容有未洽。又把風係排除犯罪障礙，助成犯罪之實現，被告戊○○、乙○○在場監視周遭動靜，以利被告甲○○上檳榔樹遂行竊盜犯行，難認其
    二人無意思聯絡及行為之分擔，就此部分被告甲○○應與被告戊○○、乙○○成
    立共同正犯。又被告甲○○曾於八十八年間因違反毒品危害防制條例案件，經本
    院判處有期徒刑一年，上訴後，經台灣高等法院高雄分院駁回上訴確定，於九十
    一年八月十四日執行完畢，此有台灣高等法院被告全國前案紀錄表在卷可參，其
    於五年內再犯本件有期徒刑以上之罪，為累犯，應依法加重其刑。
三、次按刑法第三百二十九條之以強盜論，即以強盜罪相當條文處罰之意，並非專以
    第三百二十八條第一項之強盜論，故第三百三十條所謂犯強盜罪，不僅指自始犯
    強盜罪者而言，即依第三百二十九條以強盜論者，亦包括之，如此項準強盜有第
    三百二十一條第一項各款情形之一，自應依第三百三十條論處。又行為人行竊後
    為脫免逮捕，而當場施以強暴，致被害人因此強暴行為受有傷害，倘行為人僅單
    純為掙脫被害人之逮捕，此傷害行為可認為準強盜行為之當然結果，然若行為人
    基於傷害之故意持刀殺傷被害人，此已非強暴行為所能涵蓋，難認為準強盜行為
    之當然結果（最高法院二十七年上字第一二二八號判例可資參照），核被告戊○○及乙○○二人所為，均係犯刑法第三百三十條之結夥三人以上，毀壞安全設備
    加重準強盜罪及同法第二百七十七條第一項之傷害罪。公訴人認被告戊○○為脫
    免逮捕單純抓住被害人丁○○之行為，係犯刑法第三百二十九條之準強盜罪，認
    被告乙○○為脫免逮捕，持柴刀猛砍被害人之強暴行為，係犯刑法第三百三十條
    第一項之攜帶兇器加重準強盜罪。惟判斷是否有刑法第三百二十一條第一項各款
    情形，應以行為人行竊時為準，例如：上訴人果有於夜間侵入他人住宅行竊，因
    被事主發覺急追，為防護贓物，脫免逮捕，乃以竊得手槍，對天連放兩響情事，
    則其所犯之準強盜罪，已具有刑法第三百二十一條第一項第一款之情形，即應依
    同法第三百三十條第一項於夜間侵入住宅強盜罪論處（最高法院著有四十二年台
    上字第五二三號判例參照）。經查，被告乙○○係於被告甲○○行竊得逞後，被
    被害人丁○○抓住，為使甲○○能脫免遭人逮捕，才臨時起意拾起現場之柴刀向
    被害人丁○○連砍二刀，其行竊時並未攜帶兇器，已如前述，則自與刑法第三百
    二十一條第一項第三款之要件不符，另被告戊○○、乙○○係與被告甲○○三人
    行竊已符合刑法第三百二十一條第一項第二款、第四款之情形，公訴人認其二人
    未有結夥三人以上及毀壞安全設備竊盜，均有未洽，惟此與刑法第三百二十九條
    之準強盜罪之基本社會事實相同，爰依法變更起訴法條，就被告戊○○部分改依
    刑法第三百三十條第一項之結夥三人以上，毀壞安全設備加重準強盜罪論處。另
    被告乙○○部分，公訴人雖引用之款項不符，但加重準強盜罪之罪名仍相同，自
    應加以更正為刑法第三百三十條第一項之結夥三人以上，毀壞安全設備加重準強
    盜罪。被告戊○○、乙○○與被告甲○○均至現場行竊，為使被告甲○○脫免逮
    捕，且被告戊○○抓住被害人丁○○之手及肩膀，推由被告乙○○持刀砍傷被害
    人等傷害行為，被告戊○○、乙○○二人顯然具有犯意聯絡及行為分擔，均為共
    同正犯。被告戊○○、乙○○以一強暴行為觸犯上開傷害罪及加重準強盜罪二罪
    名，為想像競合犯，依刑法第五十五條之規定，應從一重之加重準強盜罪處斷（
    司法院七十二年四月三十日（七二）廳刑一字第三七六號法律座談參照）。
四、茲審酌被告三人有多次前科（見其前科表），素行不良、犯罪之動機、目的、手
    段、所得財物雖不多，然其等結夥三人行竊，被告戊○○、乙○○又加強暴於被
    害人，造成被害人頭部受有刀傷，危害甚鉅及犯後飾詞否認，態度非佳等一切情
    狀，分別量處如主文所示之刑，被告戊○○、乙○○部分並依其犯罪性質認有褫
    奪公權必要，爰併宣告褫奪公權四年。另扣案之柴刀一支雖為被告戊○○、施天
    、戊○○二人所有之物，爰不為沒收之諭知，附此敘明。
據上論斷，依刑事訴訟法第二百九十九條第一項前段、第三百條，刑法第二十八條、
第三百二十一條第一項第二款、第四款、第三百三十條第一項、第二百七十七條第一
項、第五十五條、第四十七條、第三十七條第二項，罰金罰鍰提高標準條例第一條前
段，判決如主文。
本案經檢察官黃莉琄到庭執行職務。
中　　　華　　　民　　　國　　　九十三　　　年　　　十二　　月　　二　　日
                                        臺灣屏東地方法院刑事第二庭
                                            審判長法  官  黃國永
                                                  法　官　蘇碧珠
                                                  法  官  余德正
右正本證明與原本無異。
如不服本判決應於收受本判決送達後十日內向本院提出上訴書狀，其未敘述上訴理由
者，並得於提起上訴後十日內向本院補提理由書狀（均須按他造當事人之人數附繕本
 ）「切勿逕送上級法院」
                                                  書記官　潘美碧
中　　　華　　　民　　　國　　　九十三　　　年　　　十二　　月　　二　　日
附錄論罪科刑法條全文：
刑法第三百二十一條第一項
犯竊盜罪而有左列情形之一者，處六月以上、五年以下有期徒刑：
一  於夜間侵入住宅或有人居住之建築物、船艦或隱匿其內而犯之者。
二  毀越門扇、牆垣或其他安全設備而犯之者。
三  攜帶兇器而犯之者。
四  結夥三人以上而犯之者。
五  乘火災、水災或其他災害之際而犯之者。
六  在車站或埠頭而犯之者。
刑法第三百二十九條
竊盜或搶奪，因防護贓物、脫免逮捕或湮滅罪證，而當場施以強暴脅迫者，以強盜論
。
刑法第三百三十條第一項
犯強盜罪而有第三百二十一條第一項各款情形之一者，處七年以上有期徒刑。
